【裁判字號】    98,抗,1566
【裁判日期】    981028
【裁判案由】    訴訟救助
【裁判全文】
臺灣高等法院民事裁定                  98年度抗字第1566號
抗  告  人  乙○○
上列抗告人因與相對人甲○○間聲請訴訟救助事件，對於中華民
國98年8 月31日台灣士林地方法院98年度救字第56號所為裁定提
起抗告，本院裁定如下：
    主  文
抗告駁回。
抗告訴訟費用由抗告人負擔。
    理  由
一、抗告意旨略以：相對人訴請抗告人將台北市士林區○○○路
    ○段210號9樓之1及之2房地（下稱系爭房地） 辦理所有權移
    轉登記，惟抗告人於90年12月1日即通知相對人辦理， 並無
    拒不移轉登記之情形，核無保護之必要，且系爭房地之權利
    人應為相對人及訴外人許榮隆、許瓊文3 人，本件僅相對人
    一人起訴，當事人亦不適格，其訴訟顯無勝訴之望。況相對
    人與他人共有多筆土地，其中第三人許榮隆所有台北市○○
    區○○段3小段200、200-2、294地號土地於96年3 月22日設
    定本金最高限額新台幣（下同）1,000萬元予相對人， 足見
    相對人並非無資力之人，其聲請訴訟救助及法律扶助乃慣用
    之訴訟伎倆。為此求為廢棄原裁定，駁回相對人之聲請等語
    。
二、按當事人無資力支出訴訟費用，且非顯無勝訴之望者，法院
    應依聲請，以裁定准予訴訟救助，民事訴訟法第107條第1項
    定有明文。所謂顯無勝訴之望，係指聲請訴訟救助之當事人
    所提起之訴或上訴，依其主張之事實，於法律上本無獲得勝
    訴之望，無須調查辯論，即知其應受敗訴之裁判；或其起訴
    或上訴為不合法之情形而言，若尚須經法院調查辯論後，始
    能知悉其勝負之結果者，不得謂為顯無勝訴之望（最高法院
    87年度台抗字第660號裁判意旨參照）。 而所謂當事人無資
    力支出訴訟費用，並非當事人全無財產之謂，當事人雖有財
    產而不能自由處分者，如無籌措款項以支出訴訟費用之信用
    技能，即為無資力支出訴訟費用（最高法院29年抗字第179
    號判例意旨參照）。又經財團法人法律扶助基金會分會准予
    訴訟救助之無資力者，其於訴訟程序中向法院聲請訴訟救助
    時，除另有不符法律扶助事實之證明外，應准予訴訟救助，
    法律扶助法第62條亦有明文。依上開規定，經法律扶助會分
    會准予法律扶助之人向法院聲請訴訟救助時，即應推定該聲
    請人為無資力人，除另有聲請人不符法律扶助法第3 條所定
    無資力標準之事實之反證外，應准予訴訟救助（最高法院97
    年度台抗字第372號裁判要旨參照）。
三、經查：
  (一)本件相對人主張其訴請抗告人辦理所有權移轉登記事件，
      無資力支出訴訟費用等情，業據其提出財團法人法律扶助
      基金會台北分會扶助律師接案通知書及專用委任狀以為釋
      明。另經原法院調閱相對人之稅務電子閘門財產所得調件
      明細表，相對人所有之財產包括坐落台北市○○區○○段
      三小段294號之土地持分1/3、1990年份汽車一部及投資所
      得34,300元 （見原審卷頁7-8），其中上開汽車年份已逾
      10年，折舊後之殘值甚少，而上開土地現仍查封登記中不
      能自由處分，有原法院民事執行處95年9月7日士院鎮95執
      全典字第2004號囑託查封登記書可稽（見原審卷頁24），
      核與財團法人法律扶助基金會台北分會准予扶助之覆議審
      核意見無違，依上開說明，應認相對人就其無資力支出訴
      訟費用已盡釋明之責。
  (二)至抗告人所稱相對人就第三人許榮隆所有之台北市○○區
      ○○段三小段200、200-2、294地號土地持分於96年3月22
      日設定本金最高限額1,000 萬元抵押權乙節，固據提出與
      所述相符之土地登記謄本為證（見本院卷頁16-18 ）。惟
      許榮隆上開3 筆土地，現另經其他債權人查封登記在案，
      此有原法院民事執行處97年10月28日士院木97執貴字第51
      201號查封登記函附卷可憑（見原審卷頁25）， 即難認抗
      告人得逕行求償以籌措款項支出訴訟費用，是據此尚不足
      認定抗告人有不符法律扶助法第3 條所定無資力標準之事
      實。又抗告人所指其早已通知相對人辦理移轉登記及系爭
      房地之權利人非僅相對人一人云云，尚須經法院就抗告人
      提出之存證信函等證據方法進行調查辯論以資認定，自難
      據此認相對人對抗告人所提起之所有權移轉登記訴訟，依
      其主張之事實，於法律上顯無獲得勝訴之望。
  (三)綜上所述，相對人本件訴訟救助之聲請，核無不合，原法
      院予以准許，並無違誤。抗告意旨指摘原裁定不當，聲明
      廢棄，為無理由，應予駁回。
四、據上論結，本件抗告為無理由，爰裁定如主文。
中    華    民    國    98    年    10    月    28    日
                    民事第十庭
                        審判長法  官  黃豐澤
                              法  官  林麗玲
                              法  官  鄭純惠
正本係照原本作成。
本裁定除以適用法規顯有錯誤為理由外，不得再抗告。如提起再
抗告，應於收受後10日內委任律師為代理人向本院提出再抗告狀
。並繳納再抗告費新台幣１千元。
中    華    民    國    98    年    10    月    30    日
                              書記官  劉麗芬

司法院資訊處製作；財團法人民間司法改革基金會備份。
